【裁判字號】    98,訴,605
【裁判日期】    981009
【裁判案由】    偽造文書
【裁判全文】
臺灣臺北地方法院刑事判決               98年度訴字第605號
公  訴  人  臺灣臺北地方法院檢察署檢察官
被      告  甲○○
上列被告因偽造文書案件，經檢察官聲請以簡易判決處刑（97年
度偵字第18633號），由本院改依通常程序審理，茲判決如下：
    主  文
甲○○行使偽造私文書，足以生損害於公眾及他人，處有期徒刑
月，如易科罰金，以新臺幣壹仟元折算壹日。
甲○○在民事聲請暨陳報證據狀上偽造之「林炎皇」簽名及印文
各貳枚，均沒收。
    事  實
一、甲○○於民國九十七年間，經友人徐春鶯介紹認識徐春鶯之
    大陸同鄉女子乙○○，得知乙○○欲與配偶林炎皇離婚，遂
    為乙○○撰寫訴請離婚之民事起訴狀，在乙○○於九十七年
    三月七日向本院家事法庭遞狀訴請離婚，經本院家事法庭以
    九十七年度婚字第二一二號案件審理中，因認乙○○係受徐
    春鶯影響而訴請與林炎皇離婚。竟在本院上開離婚案件九十
    七年六月十八日下午二時三十分許之言詞辯論期日前，基於
    行使偽造私文書之犯意，於九十七年六月十一日晚上，在其
    臺北市○○區○○路一０五巷一０號二樓住處內，以冒用林
    炎皇名義撰寫本院九十七年度婚字第二一二號案件民事聲請
    暨陳報證據狀，並在具狀人及撰狀人簽名蓋章處，偽造「林
    炎皇」簽名各一枚，九十七年六月十二日上午持至臺北縣新
    店市○○路○段二四八號即本院新店簡易庭辦公大樓一樓，
    持其在同日上午至臺北市○○區○○路上利用不知情之刻印
    店人員所偽刻之「林炎皇」印章一枚，接續蓋印在該份民事
    聲請暨陳報證據狀之具狀人及撰狀人簽名蓋章處，偽造「林
    炎皇」印文各一枚之方式，偽造民事聲請暨陳報證據狀後，
    旋即持向本院新店簡易庭收狀處遞狀予以行使之，聲請停開
    上開離婚案件之言詞辯論庭並請求駁回乙○○之訴，足以生
    損害於林炎皇、乙○○及本院審理上開離婚案件程序進行之
    正確性及公信力。
二、案經乙○○訴由臺北市政府警察局信義分局移送臺灣臺北地
    方法院檢察署檢察官偵查後聲請以簡易判決處刑，由本院改
    依通常程序審理。
    理  由
一、訊據被告甲○○矢口否認涉有上開行使偽造文書犯行，辯稱
    ：其係為伸張正義，始以被害人林炎皇名義撰寫上開離婚案
    件之民事聲請暨陳報證據狀後持至本院新店簡易庭遞狀，並
    未造成任何損害云云。經查：
  (一)被告與被害人林炎皇互不相識，係因於九十七年間，係經案
    外人友人徐春鶯介紹認識證人乙○○，為證人乙○○撰寫訴
    請與被害人林炎皇離婚之民事起訴狀後，經本院家事法庭以
    九十七年度婚字第二一二號案件審理中，因認證人乙○○係
    受案外人徐春鶯影響而訴請與被害人林炎皇離婚，遂在未經
    被害人林炎皇同意下，於九十七年六月十一日晚上，在其上
    開住處內，以冒用被害人林炎皇名義，撰寫本院上開離婚案
    件之民事聲請暨陳報證據狀，在具狀人及撰狀人簽名蓋章處
    ，偽造「林炎皇」簽名各一枚，並於九十七年六月十二日上
    午持至本院新店簡易庭辦公大樓一樓，持其在同日上午至臺
    北市○○區○○路上利用不知情之刻印店人員所偽刻之「林
    炎皇」印章一枚，接續蓋印在該份民事聲請暨陳報證據狀之
    具狀人及撰狀人簽名蓋章處，偽造「林炎皇」印文各一枚之
    方式，偽造該份民事聲請暨陳報證據狀後，旋即持向本院新
    店簡易庭收狀處遞狀予以行使之，聲請停開上開離婚案件之
    言詞辯論及陳報證據等事實，業經被告於本院行準備程序中
    及本院審理時分別坦認在卷，並據證人乙○○於警詢時證述
    在卷（偵查卷第九頁至第一一頁），且有被告所偽造之民事
    聲請暨陳報證據狀及本院上開離婚案件九十七年六月十八日
    之言詞辯論筆錄各一份在卷可稽（本院九十七年度婚字第二
    一二號民事案件卷宗第三二頁至第三五頁、第四五頁、第四
    六頁）。此部分之事實，洵堪認定。
  (二)又被告在本院九十七年度婚字第二一二號離婚案件審理中，
    在該案九十七年六月十八日下午二時三十分許之言詞辯論期
    日前，於上開時、地，以冒用被害人林炎皇名義，撰寫民事
    聲請暨陳報證據狀，在具狀人及撰狀人簽名蓋章處，偽造「
    林炎皇」簽名各一枚，及持利用不知情之刻印店人員所偽刻
    之「林炎皇」印章一枚，接續蓋印在該份民事聲請暨陳報證
    據狀之具狀人及撰狀人簽名蓋章處，偽造「林炎皇」印文各
    一枚之方式，偽造民事聲請暨陳報證據狀後，持向本院新店
    簡易庭收狀處遞狀予以行使之，聲請停開上開離婚案件之言
    詞辯論庭並請求駁回該案原告即證人乙○○之訴之行為，足
    以使本院民事庭審理上開離婚案件之承辦法官黃桂興法官誤
    信該份民事聲請暨陳報證據狀係被害人林炎皇本人所提出，
    以及該案上開言詞辯論期日之通知書業已合法送達於被害人
    林炎皇，自足生損害於本院審理上開離婚案件程序進行之正
    確性及公信力。此外，被告冒用被害人林炎皇名義偽造民事
    聲請暨陳報證據狀持向本院民事法庭遞狀行使，其在該份偽
    造之民事聲請暨陳報證據狀中所為之上開陳述及請求，對於
    本院上開離婚案件之當事人即證人乙○○與被害人林炎皇而
    言，亦有分別使證人乙○○在該離婚案件訴訟上受有不利益
    之虞，以及使被害人林炎皇在訴訟程序上受有業已合法收受
    上開離婚案件上開言詞辯論期日通知書，仍未於言詞辯論期
    日到庭之不利益之虞，亦均足以生損害於證人乙○○及被害
    人林炎皇甚明。是以，被告辯稱其係在伸張正義，並未造成
    任何損害於云，要係事後卸責之詞，不足採信。從而，本件
    事證明確，被告上開行使偽造私文書犯行，洵堪認定，應與
    依法論處。
三、核被告所為，係犯刑法第二百十六條、第二百十條之行使偽
    造私文書罪。被告上開偽造署押、印章、印文之行為，均為
    其偽造私文書之階段行為，至其偽造私文書之低度行為，復
    為其行使偽造私文書之高度行為所吸收，均不另論罪。爰審
    酌被告犯罪之動機、目的、手段、未對證人乙○○訴請離婚
    之事由具有相當程度瞭解前，僅因友人即案外人徐春鶯之故
    ，即為證人乙○○撰寫訴請離婚之民事起訴狀，已有未妥，
    嗣又在明知該案業由本院家事法庭以九十七年度婚字第二一
    二號案件審理之情形下，自詡為正義之士，認證人乙○○係
    受案外人徐春鶯影響訴請與被害人林炎皇離婚，遽而冒用被
    害人林炎皇名義偽造上開民事聲請暨陳報證據狀持向本院民
    事庭遞狀予以行使之，不知善用自身之法律知識從事法律服
    務工作，藉以造福社會及人群，反而視法律於無物，干擾玩
    弄本院上開離婚案件訴訟程序之進行、所生危害及犯後飾詞
    狡辯之態度等一切情狀，量處如主文所示之刑，並諭知易科
    罰金之折算標準。另被告在本院上開偽造之民事聲請暨陳報
    證據狀上具狀人及撰狀人簽名蓋章處，偽造之「林炎皇」簽
    名及印文各一枚，雖未扣案，然該份偽造之民事聲請暨陳報
    證據狀係附在本院上開離婚案件卷宗中，並未滅失，仍應依
    刑法第二百十九條規定，均併予宣告沒收。至被告利用不知
    情之刻印店人員所偽刻之「林炎皇」印章一枚，已遭被告丟
    棄滅失，業據被告於本院審理時供述在卷，爰不併予諭知沒
    收，附此敘明。
四、本件檢察官原聲請以簡易判決處刑，惟經本院認有刑事訴訟
    法第四百五十一條之一第四項但書所定之情形，爰改依通常
    程序審判。
據上論斷，應依刑事訴訟法第四百五十二條、第二百九十九條第
一項前段，刑法第二百十六條、第二百十條、第二百十九條、第
四十一條第一項前段，判決如主文。
本案經檢察官沈志成、文家倩到庭執行職務。
中    華    民    國    98    年    10    月    9     日
                        臺灣臺北地方法院刑事第十五庭
                            審判長法  官  廖紋妤
                                  法  官  邱蓮華
                                  法  官  吳麗英
上正本證明與原本無異。
如不服本判決應於收受送達後10日內向本院提出上訴書狀，並應
敘述具體理由；其未敘述上訴理由者，應於上訴期間屆滿後20日
內向本院補提理由書（均須按他造當事人之人數附繕本）「切勿
逕送上級法院」。告訴人或被害人如對於本判決不服者，應具備
理由請求檢察官上訴，其上訴期間之計算係以檢察官收受判決正
本之日期為準。
                                  書記官  藍儒鈞
中    華    民    國    98    年    10    月    9     日
附錄本案論罪科刑法條：
刑法第二百十條：偽造、變造私文書，足以生損害於公眾或他人
                者，處五年以下有期徒刑。
刑法第二百十六條：行使第二百十條至第二百十五條之文書者，
                  依偽造、變造文書或登載不實事項或使登載
                  不實事項之規定處斷。


司法院資訊處製作；財團法人民間司法改革基金會備份。
